【裁判字號】    94,中簡上,747
【裁判日期】    950302
【裁判案由】    家庭暴力防治法
【裁判全文】
臺灣臺中地方法院刑事判決           94年度中簡上字第747號
上  訴  人
即  被  告  乙○○
上列上訴人因違反家庭暴力防治法之傷害案件，不服本院臺中簡
易庭九十四年度中簡字第二六四七號中華民國九十四年九月三十
日第一審判決（聲請簡易處刑案號：臺灣臺中地方法院檢察署九
十四年度偵字第一二二一八號）提起上訴，本院管轄之第二審合
議庭判決如下：
    主  文
上訴駁回。
    事  實
一、乙○○與甲○○係夫妻關係，屬家庭暴力防治法第三條第一
    款之家庭成員。乙○○於九十四年七月一日零時三十分許，
    在臺中市○○路九四九之五號十二樓之三住處，因甲○○認
    乙○○將家中鑰匙藏匿，雙方發生口角爭執，乙○○竟基於
    普通傷害之故意，徒手毆打甲○○並將之推出房門外，致其
    受有臉部挫傷、左手臂及手多處挫瘀傷、肢體擦傷等傷害。
二、案經甲○○訴由臺中市警察局第六分局報告臺灣臺中地方法
    院檢察署檢察官偵查後聲請簡易判決處刑。
    理  由
一、訊據上訴人即被告（下稱被告）乙○○固坦承其與告訴人甲
    ○○係夫妻，且於上揭時、地有與告訴人發生言語爭執之事
    實，惟矢口否認有何肢體上傷害告訴人之情事，辯稱：案發
    時告訴人說找不到家中鑰匙，其向告訴人解釋並無藏匿或看
    見鑰匙後，告訴人即突然歇斯底里在家中翻箱倒櫃尋找鑰匙
    ，甚至無視小孩正在臥室中睡覺而將床鋪掀起尋找，其擔心
    告訴人的舉動會吵醒小孩，不得已只好將告訴人推出房間，
    告訴人出了房間後還把自己房門外的音響喇叭推倒造成破損
    ，其雖有將告訴人推出房間的動作，但告訴人並無跌倒，亦
    無碰撞任何物品，其並未毆打告訴人云云。惟查：
  (一)告訴人因被告之毆打受有臉部挫傷、左手臂及手多處挫瘀傷
    、肢體擦傷等傷害一節，業據告訴人於警詢時、偵查中指訴
    及本院審理中結證明確。而告訴人指訴稱其於當時翻找鑰匙
    ，嗣有扭打並遭推出房門等情，被告另辯稱當日因告訴人至
    到房間內質問是否藏匿住處之鑰匙，因此在主臥室內言語上
    有爭執，在告訴人找鑰匙的過程，告訴人動作很大，聲音很
    吵，其擔心會吵到小孩，要求告訴人離開但遭拒絕，還繼續
    翻箱倒櫃，在言語勸阻無效後，不得已只好將告訴人推出房
    間，之後把房門關起來不理告訴人，當日雖有言詞爭執，但
    爭執是告訴人主動挑起云云，就當日因告訴人找尋鑰匙至雙
    方有所執，且被告將告訴人推出門外一節互核相符，顯見當
    日被告與告訴人二人確有相處不諧口角爭執，且被告猶將告
    訴人推出房外肢體接觸之情事。而告訴人受有臉部挫傷、左
    手臂及手多處挫瘀傷、肢體擦傷等傷害一節，復有林新醫院
    診斷證明書（甲種）一份在卷可參，該診斷證明書記載：臉
    部挫傷、左手臂及手多處挫傷、瘀傷、肢體擦傷等情，核其
    內容與告訴人指證情節相符。
  (二)被告雖另以告訴人指訴僅係單方說詞，診斷證明書也無記載
    告訴人受傷時間，請求傳訊當日到場處理員警可證明告訴人
    之傷害並非其造成云云。然以證人即當日到場處理員警陳仕
    詔、陳維村於本院審理中均證稱渠告等到場時，有看到告訴
    人確有受傷之情事，證人陳仕詔證稱：其接獲執案到現場後
    ，看到告訴人外觀衣物正常，但兩手臂有受傷；告訴人有表
    示有受傷，其有看，當時其沒有注意到告訴人臉上有傷，告
    訴人在場表示手臂上的傷是被告造成等語，另證人陳維村證
    稱：其到達現場時有看到告訴人下巴、雙手受傷等語。證人
    陳仕詔就告訴人傷害部位雖僅見手臂，而證人陳維村僅見告
    訴人下巴、雙手受傷，二者所述雖有差異，較諸且與告訴人
    指訴與診斷證明書記載為簡略，然以人類之記憶可因時間經
    過或事件本身具複雜性等因素而有所改變或增加其難度，難
    期記憶內容歷久不衰，證人陳仕詔、陳維村僅係接獲報案到
    場處理之員警，衡情當無故為曲枉一方之理，而證人陳仕詔
    、陳維村證述或有與告人指訴及診斷證明書記載繁簡不一之
    處，惟其就告訴人確有受傷一事，均能明確證述，足見員警
    接獲執案到場時既已見告訴人確已有受傷之事實。另經本院
    向林新醫院函查結果，告訴人係於九十四年七月一日凌晨三
    時三十八分至該院急診求治，主訴遭丈夫毆打，告訴人所受
    傷害為新傷（包括擦傷），可能是就診前七十二小時內發生
    ，瘀傷應可能被對方毆打致，肢體擦傷應是跌倒所致等情，
    有林新醫院九十五年一月二十三日林醫仁字第０九五０００
    ００二七號函一份在卷可參。查證人陳仕詔、陳維村係事發
    後到場處理員警，渠等到場即見告訴人確已受有傷害，而告
    訴人於九十四年七月一日凌晨三時三十八分即前往醫院就診
    驗傷，且經認定應係新傷等情觀之，益徵告訴人指訴遭被告
    毆傷一節，當非虛妄。
  (三)被告另辯以告訴人係因夫妻有所協議小孩監護權及名下財產
    之事，因此嫁禍與被告傷害云云，然依被告當庭提出之被告
    與告訴人協議書內容係有關如夫妻一方有人外遇時支付非外
    遇一方新臺幣三千萬元一事，並無論及有關毆打傷害或離婚
    時之處理情形，有被告出之協議書影本一份在卷可參，是告
    訴人倘以虛捏遭被告毆打情事，亦無從依協議書內容獲致款
    項或監護子女之目的。又被告辯以告訴人自導自演，且情緒
    失控，傷勢可能是自己造成，其將告訴人推出房門外有聽到
    亂丟東西及碰撞聲響，且將喇叭音箱推倒破損云云，並提出
    家中照片二十四幀為憑，然就照片內容所示，被告住處房間
    整齊，且證人陳仕詔、陳維村於審理中亦證稱現場並無凌亂
    等情，均未足認定有何如告訴人稱被告自行亂丟東西及碰撞
    之情事，而照片所示喇叭音箱一角雖略有缺損，惟亦未足認
    定係告訴人所致，且喇叭音箱亦不可能造成告訴人受有臉部
    挫傷、左手臂及手多處挫瘀傷、肢體擦傷等諸多傷害。而告
    訴人之後經警到場接告訴人至派出所後，即由線上巡邏員警
    帶至醫院驗傷一節，業據證人陳仕詔證述明確，而證人即告
    訴人甲○○亦證稱警察過來後帶其回警察局，做完筆錄後另
    一名員警帶其去驗傷等語，顯見告訴人經警到場後旋帶回製
    作筆錄並送醫驗傷，告訴人自不可能因嗣後因其他事由受有
    傷害或自傷誣攀被告之情形。況以被告因本件傷害犯行，業
    經告訴人向本院聲請暫時保護令，經本院以九十四年度暫家
    護字第七一四號核發暫時保護令一節，業經本院調借該案卷
    核閱屬實。足見被告辯以告訴人受傷害係自行造成、自導自
    演、嫁媧誣攀等云云，應係事後卸責之詞不足採信。綜上，
    被告上揭傷害犯行，事證明確，洵堪認定。
二、查被告與告訴人係夫妻一節，業據被告及告訴人陳明，並有
    戶籍謄本影本一份在卷可參，是被告與告訴人係家庭暴力防
    治法所稱之家庭成員關係。核被告所為，係犯刑法第二百七
    十七條第一項之傷害罪，屬於家庭暴力防治法第二條第二項
    之家庭暴力罪。本案經本院審理結果，認原審依刑事訴訟法
    第四百四十九條第一項、第四百五十四條第二項，刑法第二
    百七十七條第一項、第四十一條第一項前段、罰金罰鍰提高
    標準條例第一條前段、第二條，判處被告拘役二十日，如易
    科罰金，以三百元折算一日等情，其認事用法及量刑均無不
    當，上訴意旨略以：其並無出手傷害甲○○云云，為無理由
    ，應予駁回。
三、另被告以證人即到場員警陳仕詔、陳維村二人並非醫療專業
    ，無法判斷傷害係時造成，聲請傳喚案外人即大樓管理員朱
    登龍及被告母親以資證明告訴人傷害並非被告，另聲請傳訊
    驗傷醫師云云，惟朱登龍僅係告訴人詢問遇有家暴事件究應
    打電話至附近派出所或一一○，而被告母親亦係經告訴人於
    事發後打電話告知始到現場等情，業據告訴人陳明，且被告
    亦自承爭執之後其母及弟始到其住處等語，是以案外人朱登
    龍及被告之母均非親自見聞被告上揭傷害犯行之人，無法證
    明待證事實，且事後處理情形及員警到場時即見告訴人受有
    傷害一節，亦據證人陳仕詔、陳維村結證明確，是以上開案
    外人朱登龍、被告之母及驗傷醫師並無傳喚必要，附此敘明
    。
據上論斷，應依刑事訴訟法第四百五十五條之一第三項、第三百
六十八條，判決如主文。
本案經檢察官楊忠城到庭執行職務。
中    華    民    國    95    年    3     月    2     日
                  刑事第十四庭  審判長法  官 楊真明
                                      法  官 黃渙文
                                      法  官 陳  葳
上正本證明與原本無異。
不得上訴。
                                書記官  張雅如
中    華    民    國    95    年    3     月    2     日


司法院資訊處製作；財團法人民間司法改革基金會備份。
